臺灣高等法院花蓮分院刑事判決　　　　 99年度上訴字第273號
上　訴　人　臺灣臺東地方法院檢察署檢察官
被　　　告　謝宏昂
　　　　　　王俊華
前列二人共同
指定辯護人　王丕衍律師
上列上訴人因被告妨害性自主案件，不服臺灣臺東地方法院99年
度訴字第123號中華民國99年11月9日第一審判決（起訴案號：臺
灣臺東地方法院檢察署98年度偵字第1612號），提起上訴，本院
判決如下：
    主  文
上訴駁回。
    理  由
一、本案經本院審理結果，認第一審判決對被告謝宏昂及王俊華
    均為無罪之諭知，核無不當，應予維持，除增列下敘理由外
    ，其餘均引用如附件第一審判決書記載之證據及理由。
二、檢察官上訴意旨略以：
（一）被告謝宏昂部分：案發時間係89年至92年間，距今已有10
      年，人之記憶不可能歷久彌新鉅細靡遺絲毫不差，況係幼
      童。原審以車內空間狹小，要褪去衣物不便，認非有被害
      人之配合，無以為之，此顯然忽略眾人皆知之「車震」可
      能性，亦忽略被害人當時年紀過小，仍在幼稚園，無法表
      達同意與否之能力。同理，縱有被告謝宏昂之母在家中，
      然被害人年紀太小，因感害羞，不敢求救，並非事理所不
      可能。尤以在遊藝場公廁內、國小廁所內遭性侵部分，其
      犯罪過程並非被害人主動，豈能要求一個年紀不到6、7歲
      的小女孩於經過10年後記憶清楚？又被告謝宏昂縱曾於89
      至90年間在異地工作，但此僅係大部分時間不在臺東，並
      不能排除小部分時間在臺東，而被告利用該段在臺東時間
      犯本案，亦非絕不可能。且被害人拜託謝宏昂翻譯英文是
      在其就讀高中之後，申告本案之前，在報案前，被害人幾
      乎已忘記本案，而被害人之所以憶起本案，是因就讀高中
      上生理課時，課程內容勾起其記憶，始向學校申告，並非
      申告在前，翻譯在後，原審於此部分容有誤解。
（二）被告王俊華部分：被害人遭性侵害時，年紀甚小，對人間
      醜陋之事根本不解，如何要求其速去求救？苟被害人此時
      知道速去求救，則世上諸多性侵幼童案，是否應該不發生
      ？原審以成人之標準，要求1名6至7歲女童，是否合理？
      而被告為何最後未將生殖器放入被害人之生殖器內抽送，
      係屬被告之問題，與之前用手指插入被害人之生殖器內抽
      送係屬二事，原審僅以後者不符常理，即連前段合理之犯
      行一併否定，殊屬不妥。
（三）綜上各點，再參照本案有被害人之指述歷歷，及被告2人
      之測謊報告可供佐證，告訴人應非誣攀。原審認事用法應
      有違誤，請撤銷原判決。
三、經查：
（一）按心證之形成由來於嚴謹證據之推理作用；單一證據，如
      不足以形成正確之心證時，即應調查其他之證據。而證據
      證明力判斷之正確與否，應視其應行調查之證據已否盡其
      調查之職責而定，如有應調查之證據未予調查，不特心證
      形成之條件未臻完備，且其所形成之心證，因受調查證據
      範圍之限制，亦無從達到正確，從而亦影響真實之發見。
      再按刑事訴訟法第161條第1項規定：檢察官就被告犯罪事
      實，應負舉證責任，並指出證明之方法。因此，檢察官對
      於起訴之犯罪事實，應負提出證據及說服之實質舉證責任
      。倘其所提出之證據，不足為被告有罪之積極證明，或其
      指出證明之方法，無從說服法院以形成被告有罪之心證，
      基於無罪推定之原則，自應為被告無罪判決之諭知（最高
      法院98年台上字第7014號判決意旨及92年台上字第128號
      判例意旨參照）。本件檢察官認被告2人均涉有刑法第221
      條第1項之罪，係以證人即告訴人A女之指述及被告2人於
      法務部調查局之測謊報告為據。
（二）惟告訴人A女指稱其為被告謝宏昂多次性侵之時間為89至9
      2年間，為被告王俊華侵害之時間亦於89年間，而告訴人
      係82年出生，即其首度遭性侵害時年僅約6、7歲，持續至
      其約10歲時，告訴人A女係於98年6月間提起本件告訴，距
      案發時已將近10年之時間，而人之記憶除會隨時間經過而
      消逝外，亦可能受其他外來因素而影響記憶內容，且本件
      特殊之處在於告訴人A女與被告2人原即均係熟識之人，事
      發後彼此間仍互有往來，此得自被告謝宏昂所提之書證及
      告訴人之父、母、叔叔、嬸嬸等人於原審之證述得悉，並
      非事發後即未曾接觸，乃致於完全遺忘所發生之事件。然
      告訴人A女指稱其係於上高中一年級上生理課時，始憶起
      多年前遭被告2人性侵害之經過，此與一般被害人於遭受
      性侵害後，不論有無提出告訴，尚不致對被害過程完全遺
      忘之常情不同，尤以雙方係屬熟識之人，其間亦仍有往來
      ，並非完全無接觸之情形更屬特殊，故自不能單憑告訴人
      A女此種與常情略有差異之單一指述即認定被告等犯罪事
      實，仍需審酌告訴人指述之真實性及是否有其他證據以證
      明確有其事。
（三）本件告訴人A女先前於警詢、偵查及原審之證詞略有差異
      ，業經原審論述甚詳，其於本院陳稱其原本之供述前後不
      一係因當初在警察局提到時，父母很煩惱，故一直壓抑，
      且很緊張，不知道要不要說。有些長輩說事情過了，且要
      工作，叫伊順其自然，但有時也感到恐懼，不知道要怎麼
      辦等語（見本院卷第54頁）。此雖足以說明其陳述先後不
      一之情形，惟其證詞既然存在先後不同之差異，足以認定
      證人A女之記憶及陳述或有可能已因時間之經過或曾受到
      不同事故之干擾而致與真實不符，本院為確認證人即告訴
      人A女之陳述是否有失真之可能，乃委請行政院衛生署立
      玉里醫院鑑定告訴人A女所指述多年前受侵害之陳述，是
      否可完全排除因記憶扭曲或其他心理因素導致其記憶失真
      之可能性。經該院為詳盡之精神鑑定暨臨床心理評估報告
      ，其精神鑑定部分採精神科兒童青少年專科醫師門診評估
      、心理衡鑑暨臨床心理評估及鑑定當時會談等三種方式，
      就(1)妄想、幻覺或其他精神疾病(2)智能、記憶能力等認知
      功能障礙(3)說謊(4)特定利益之誘因(5)不當心理治療技術或
      引導等五種可能形成虛假記憶的情形，逐一排除了被害人
      之受性侵記憶為完全虛假的可能性。然因(1)被害人對於父
      母立場及感受的在意程度。(2)司法程序等事件造成的情緒
      影響。(3)被害人表示部份筆錄及證詞等係依「兒時遭性侵
      的影像」之經驗再現內容所陳述，此經驗再現內容未必與
      其真實經歷完全相符。此三點可解釋被害人受性侵回憶之
      內容、時間及部份細節的明顯瑕疵。故雖可總結推論被害
      人曾受到與性相關之侵害，時間可能在國小一至四年級之
      間，但目前無法排除被害人受害內容完全無記憶扭曲或記
      憶失真的可能。再參以被害人A女之心理評估報告：針對
      幼年受性侵經驗可能遺忘並在成年後重新回憶的現象，在
      國外研究發現確實存在；然而在記憶的本質原本即不如一
      般人想像的真實，被評估者（指本件告訴人A女）在法庭
      報告之幼年受性侵之回憶內容可能出現不一致及矛盾，這
      樣的現象也可能發生在一般人身上。因缺乏足夠的證據可
      證明被評估者之回憶內容，本次評估透過假設該記憶為完
      全虛構並進行檢驗，暫時排除被評估者「國小受性侵之回
      憶」為高中之後完全虛構下形成。透過國外研究架構進行
      真實性之探討，發現被評估者受害記憶的可能性不應被忽
      略，然而因其回憶之內容、時間及部份細節有明顯瑕疵。
      加上仍無法釐清輔導過程中對受害記憶之影響，對於回憶
      內容之各項細節之確實性，無法逐一確認。透過本次評估
      之資料及相關限制下推論：被評估者可能曾有與性有關的
      受害經驗，時間可能在國小四年級之前，但受害的內容及
      方式仍待進一步證據確認，有上開醫院鑑定報告附卷可稽
      （見本院卷第66-90頁）。故雖告訴人A女供稱於幼年時受
      到與性有關之侵害可能為真實，然並無法排除告訴人A女
      受害內容完全無記憶扭曲或記憶失真的可能，且一般人之
      記憶既易因許多因素的影響而被調整、改變或遺忘，於本
      案既不能排除此種情形，證人A女證詞之真實性既有存疑
      ，尚無法作為認定被告等犯罪事實之唯一證據，仍需有其
      他積極證據予以佐證。
（四）然本件除告訴人A女之證述外，其證稱於幼年時曾告知家
      人，惟此業經原審傳訊其父、母、叔、嬸等人，均無法確
      認，僅有堂妹0000-0000E（年籍資料詳卷，以下簡稱E女
      ）於原審證稱告訴人曾告知此事，本院再傳訊告訴人A女
      堂妹即證人E女，其於本院結稱：告訴人曾於多年前在尚
      未提出本件告訴前即曾告知被欺侮之事。當時伊曾安慰告
      訴人，並詢問是否要跟大人提，且幼時曾跟大人提過此事
      ，但是大人們都說沒有這件事。告訴人在伊國小時即有提
      過此事，當時說是用手指或什麼的侵害。此部分記憶係經
      告訴人提醒後，伊才憶起。告訴人有時候是以電話、有時
      兩人見面時會談到此事。在伊國小或國中時，告訴人會約
      伊去住家附近飲料店談心事，就會提起這件事情。告訴人
      曾多次提起此事。在伊國小五年級及國中一、二年級時，
      均有提到。告訴人有時候會講其中一位，幾乎都是講到謝
      宏昂。告訴人告知被欺負的時間，都是在幼稚園或是國小
      的時候，（其後經要求可否確定時間後稱）應該是幼稚園
      時，因為她在被欺負之前，是在舊家。但因平常伊是以課
      業為重，很少會想起這件事。所以可能造成記憶上的混淆
      等語。故依證人E女於本院之證述，不論時間、內容、告
      訴人憶起此事之時間及談論之次數、時間等，與告訴人A
      女之證詞均有不符，自無法以其證詞佐證告訴人A女指述
      之真實性。
（五）至被告2人雖均未能通過測謊，惟原審已就此部分詳為論
      斷，自無以此科學上無法完全除去干擾真實性結果之技術
      ，為認定有無犯罪事實之基礎，自亦無法僅以被告2人測
      謊結果佐證告訴人A女之證詞。
（六）綜上所述，本件檢察官未能提出適合於證明犯罪事實之積
      極證據，並說明其證據方法與待證事實之關係，原審對於
      卷內訴訟資料，復已逐一剖析，參互審酌，仍無從獲得有
      罪之心證，因而為無罪之諭知，並無違誤。本件檢察官上
      訴，並無理由，應予駁回。
據上論結，應依刑事訴訟法第373條、第368條，判決如主文。
本案經檢察官陳松吉到庭執行職務。
中    華    民    國   100    年    11    月    18    日
                  刑事庭審判長法  官  何方興
                              法  官  張宏節
                              法  官  王紋瑩
以上正本證明與原本無異。
本判決依刑事妥速審判法第9條規定，限制以判決所適用之法令牴
觸憲法、違背司法院解釋及違背判例為由方得上訴。如上訴，應
於收受送達後10日內向本院提出上訴書狀，其未敘述上訴之理由
者並得於提起上訴後10日內向本院補提理由書（均須按他造當事
人之人數附繕本）「切勿逕送上級法院」。
告訴人或被害人如對於本判決不服者，應具備理由請求檢察官上
訴，其上訴期間之計算係以檢察官收受判決正本之日期為準。
中    華    民    國   100    年    11    月    18    日
                              書記官  李芸宜 
附錄刑事妥速審判法第9條：
除前條情形外，第二審法院維持第一審所為無罪判決，提起上訴
之理由，以下列事項為限：
一、判決所適用之法令牴觸憲法。
二、判決違背司法院解釋。
三、判決違背判例。
刑事訴訟法第三百七十七條至第三百七十九條、第三百九十三條
第一款規定，於前項案件之審理，不適用之。

（附件）
臺灣臺東地方法院刑事判決               99年度訴字第123號
公  訴  人  臺灣臺東地方法院檢察署檢察官
被      告  謝宏昂  男  37歲（民國○○年○月○○日生）
                    身分證統一編號：Ｚ000000000號  
                    住臺東縣臺東市○○路10號
選任辯護人  王丕衍律師
被      告  王俊華  男  40歲（民國○○年○月○○日生）
                    身分證統一編號：Ｚ000000000號  
                    住臺東縣綠島鄉中寮村中寮104號
                    居臺東縣臺東市○○路199號
指定辯護人  本院公設辯護人  丁經岳  
上列被告等因妨害性自主案件，經檢察官提起公訴（98年度偵字
第1612號），本院判決如下：
    主  文                                              
謝宏昂、王俊華均無罪。
    理  由
一、公訴意旨略以：被告謝宏昂與代號0000-0000（民國82年出
    生，下稱A女，真實姓名、年籍詳卷）曾係鄰居，見被害人A
    女年幼可欺，自89年間起至92年間止，基於概括之犯意，連
    續在其臺東縣臺東市○○街10號住處、同市○○路○○道路
    水溝旁、同市○○路雅虎電動遊藝場2樓廁所、某國小廁所
    內等處，違反A女之意願，強脫A女之褲子，以生殖器插入A
    女之生殖器內性交，或強押A女為其口交或對A女口交。又被
    告王俊華與A女之父0000-0000B(真實姓名、年籍詳卷)係朋
    友，見A女年幼可欺，於89年間，在A女上開住處外，見A女
    獨自一人打瞌睡，有機可乘，竟假意抱A女入屋睡覺，進屋
    後以違反A女之意願，強脫A女之褲子後，以手指插入A女之
    生殖器內抽送，因A女疼痛而停止，旋又將A女抱上2樓房內
    ，再以手指插入A女之生殖器內抽送，意猶未足，更脫去自
    己之褲子，以生殖器插入A女之生殖器內強制性交。因認被
    告謝宏昂涉犯修正前刑法第222條第1項第2款之連續對14歲
    以下之女子犯強制性交罪嫌，被告王俊華涉犯同法第222條
    第1項第2款之對14歲以下之女子犯強制性交罪嫌等語。
二、證據能力方面:
(一)按被告以外之人於審判外之言詞或書面陳述，除法律有規定
    者外，不得為證據，刑事訴訟法第159條第1項定有明文。查
    證人0000-0000A(真實姓名、年籍詳卷)於警詢所為關於本案
    被告被訴犯罪事實之供述部分，係聽聞A女所陳後向警方之
    供述，而屬本案被告以外之人，於審判外所為陳述，性質上
    屬傳聞證據，不得作為證據，應不具證據能力，則辯護人於
    準備程序時辯稱此為審判外陳述，而不具證據能力，尚為可
    取。
(二)次按刑事訴訟法第159條之1第2項規定：「被告以外之人於
    偵查中向檢察官所為之陳述，除顯有不可信之情況者外，得
    為證據。」所稱「得為證據」，依其文義解釋及立法理由之
    說明，並無限縮於檢察官在偵查中訊問被告以外之人即證人
    之程序，已給被告或其辯護人對該被告以外之人行使反對詰
    問權者，始有證據能力。第以刑事被告之詰問權，係指訴訟
    上被告有在審判庭盤詰證人之權利；偵查中檢察官訊問證人
    ，旨在蒐集被告犯罪證據，以確認被告嫌疑之有無及內容，
    與審判中透過當事人之攻防，經由詰問程序調查證人以認定
    事實之性質及目的有別。偵查中辯護人僅有在場權及陳述意
    見權，此觀諸刑事訴訟法第245條第2項前段之規定甚明，檢
    察官訊問證人並無必須傳喚被告使其得以在場之規定，同法
    第248條第1項前段雖規定「如被告在場者，被告得親自詰問
    」，亦僅賦予該在場被告有行詰問證人之機會而已，被告如
    不在場，殊難期有詰問之可能。此項未經被告詰問之被告以
    外之人於偵查中向檢察官所為之陳述，原則上為法律規定有
    證據能力之傳聞證據，基於當事人進行主義之處分主義，被
    告於審判中仍非不得請求詰問，使該偵查中之陳述成為完足
    調查之證據，亦得放棄對原供述人之反對詰問權或不爭執其
    陳述，由審判長依刑事訴訟法第288條第2項前段、第165條
    第1項之規定，得僅以宣讀該被告以外之人之陳述或告以要
    旨之方式，踐行其證據調查程序（最高法院96臺上字第6682
    號判決足資參照）。查證人0000-0000B於偵查中向檢察官所
    為之陳述，固屬其餘被告以外之人於審判外所為之言詞陳述
    ，惟於偵查中，既先後經檢察官諭知證人有具結義務及偽證
    處罰，並命其立於證人地位朗讀結文，具結擔保證言之真實
    性後，於檢察官面前出於自由意識而完整、連續陳述其親身
    經歷，被告及其辯護人均未爭執上開證人陳述之證據能力，
    亦查無其他違法取證之瑕疵存在，復經被告及其辯護人於審
    理程序中為反對詰問，應無顯不可信之情形，是揆諸上開規
    定與說明，則證人0000-0000B於檢察官面前所為之陳述應認
    為具有證據能力。
(三)第按刑事訴訟法第159條第1項規定：「被告以外之人於審判
    外之言詞或書面陳述，除法律有規定者外，不得作為證據」
    ；其立法本旨係以證人於審判外之言詞或書面陳述，屬於傳
    聞證據，此項證據，當事人無從直接對於原供述者加以詰問
    ，以擔保其真實性，法院亦無從直接接觸證人而審酌其證言
    之憑信性，違背直接審理及言詞審理之原則，除具有必要性
    及信用性情況之除外者外，原則上不認其有容許性，自不具
    證據能力；至所謂具有必要性及信用性情況者，例如刑事訴
    訟法第159條之1、之2、之3、之5情形，仍例外認其有證據
    能力，然此乃係指法院未於審判期日傳喚相關證人到庭，案
    件僅能依靠該等證人於審判外之陳述以為判斷之情形，始需
    就該等審判外供述證據嚴格依照刑事訴訟法第159條之1至之
    3 及之5所定要件一一檢視各該證人之供述，作為證據之資
    格。倘法院已經依據當事人聲請傳喚證人到庭接受檢辯雙方
    之交互詰問，則法院既已透過直接、言詞審理方式檢驗過該
    證人之前之證詞，當事人之反對詰問權亦已受到保障得以完
    全行使之情況下，該等審判外證據除有其他法定事由（例如
    ：非基於國家公權力正當行使所取得或私人非法取得等，而
    有害公共利益，即以一般證據排除法則為判斷），應認該審
    判外供述已得透過審判程式之詰問檢驗，而取得作為證據之
    資格，亦即其審判外供述與審判中供述相符部分，顯然已經
    構成具備可信之特別情狀，當然有證據資格（實務上之作用
    常為引用該等陳述與審判中陳述相符，強化該證人供述之可
    信度），其不符部分，作為檢視審判中所為供述可信與否之
    彈劾證據，當無不許之理，甚者，其不符部分倘係於司法警
    察、檢察事務官調查中之供述，作為認定被告犯罪與否或不
    構成犯罪與否之證據，亦僅需依照刑事訴訟法第159條之2規
    定，斟酌其審判外供述作成之外部環境、製作過程、內容、
    功能等情況認為之前供述較為可信，即可取得證據資格，而
    作為認定事實之證據資格（最高法院94年度臺上字第2507號
    、95年度臺上字第2515號判決意旨參照）。查證人A女經本
    院於99年9月1日審判期日傳喚到庭，經行交互詰問程序，直
    接言詞審理檢視其證詞，並給予被告及其辯護人詰問之機會
    ，且再提示證人A女之上開警詢、偵訊筆錄之要旨，由被告
    及其辯護人依法辯論，故證人A女於警詢、偵查中時之陳述
    ，當然已取得作為證據之資格而有證據能力。
(四)另按被告以外之人於審判外之陳述，雖不符刑事訴訟法第15
    9 條之1至第159條之3之規定，而經當事人於審判程序同意
    作為證據，法院審酌該言詞陳述或書面陳述作成時之情況，
    認為適當者，亦得為證據；當事人、代理人或辯護人於法院
    調查證據時，知有刑事訴訟法第159條第1項不得為證據之情
    形，而未於言詞辯論終結前聲明異議者，視為有前項之同意
    ，刑事訴訟法第159條之5第1項、第2項分別定有明文。經查
    本判決下列所引用被告以外之人於審判外之陳述或非供述證
    據，以及卷附全部文書資料，檢察官、被告及辯護人於原審
    及本院言詞辯論終結前均未聲明異議，經審酌上開證據資料
    製作過程並無證據顯示係非法取得，亦無證明力明顯過低之
    瑕疵，認以之作為證據應屬適當，故揆諸上開規定，認前揭
    證據資料亦有證據能力。
(五)又按測謊鑑定，係依一般人若下意識刻意隱瞞事實真相時所
    產生微妙之心理變化，例如：憂慮、緊張、恐懼、不安等現
    象，因此身體內部之心理變化，身體外部之生理狀況亦隨之
    變化，例如：呼吸急促、血液循環加速、心跳加快、聲音降
    低、大量流汗等異常現象，惟表現在外之生理變化，往往不
    易由肉眼觀察，乃由測謊員對受測者提問與待證事實相關之
    問題，藉由科學儀器（測謊機）紀錄受測者對各個質問所產
    生細微之生理變化，加以分析受測者是否下意識刻意隱瞞事
    實真相，並判定其供述是否真實；測謊機本身並不能直接對
    受測者之供述產生正確與否之訊號，而係測謊員依其專業之
    學識及經驗，就測謊紀錄，予以客觀之分析解讀。至於測謊
    鑑定究竟有無證據能力，刑事訴訟法並無明文規定，惟實務
    上，送鑑單位依刑事訴訟法第208條第1項規定，囑託法務部
    調查局或內政部警政署刑事警察局為測謊檢查，受囑託機關
    就檢查結果，以該機關名義函覆原囑託之送鑑單位，該測謊
    檢查結果之書面報告，即係受囑託機關之鑑定報告，該機關
    之鑑定報告，形式上若符合測謊基本程式要件，包括：(1)
    經受測人同意配合，並已告知得拒絕受測，以減輕受測者不
    必要之壓力。(2)測謊員須經良好之專業訓練與相當之經驗
    。(3)測謊儀器品質良好且運作正常。(4)受測人身心及意識
    狀態正常。(5)測謊環境良好，無不當之外力干擾等要件。
    具備上述形式之證據能力者，即賦予實質之價值判斷（最高
    法院著有92年度臺上字第2282號判決可資參照）。倘被告就
    否認犯罪有不實之情緒波動反應，雖不能採為有罪之唯一證
    據，但非無證據能力，仍得供裁判之佐證，其證明力如何，
    事實審法院自得依職權自由判斷（最高法院94年度臺上字第
    1753號、89年度臺上字第2010號、88年度臺上字第5038號、
    88年度臺上字第2936號及87年度臺上字第3928號判決意旨參
    照）。查被告謝宏昂、王俊華於偵查中經檢察官審酌必要性
    後，徵得其同意後（見偵卷第48頁），囑託法務部調查局對
    其實施測謊鑑定，本件測試人員林振興曾接受法務部調查局
    測謊技術課程之專業訓練，具有專業訓練及經驗；又實施測
    謊前，對被告就測謊問卷內容及儀器明確說明，告知權利，
    經被告自願接受測謊；測謊儀器、測謊環境，均無不當之情
    事，有測謊同意書、測謊儀器運作情形表、測謊施測環境評
    估表及施測者專業證明等資料在卷可考，應堪採信，至於被
    告謝宏昂及其辯護人雖以被告謝宏昂接受測謊前僅睡眠4小
    時，應不適合接受測謊云云，惟被告謝宏昂就其身體狀況、
    睡眠情形皆勾選「良好」復經施測者評估，尚難認其身心有
    何不適合接受測謊之情形；至於被告王俊華及其辯護人則以
    被告王俊華曾接受腦震盪手術而使記憶受影響，已不適合接
    受測謊云云，然經本院函詢財團法人佛教慈濟綜合醫院玉里
    分院，而覆以:被告王俊華應可接受測謊等語，有該院99年8
    月3日99玉慈醫字第0101號函所附病情說明書附卷可考，是
    被告二人受測當時之身心狀況既無不正常之情形，且係出於
    其任意性所為，揆諸前揭最高法院判決意旨，本件被告二人
    測謊結果，雖不得採為認定被告犯罪事實之唯一證據，惟仍
    具有證據能力。
三、按犯罪事實應依證據認定之，無證據不得認定犯罪事實；又
    不能證明被告犯罪者，應諭知無罪之判決，刑事訴訟法第
    154條第2項、第301條第1項分別定有明文。而犯罪事實之認
    定，應憑真實之證據，倘證據是否真實尚欠明確，自難以擬
    制推測之方法，為其判斷之基礎；認定犯罪事實所憑之證據
    ，雖不以直接證據為限，間接證據亦包括在內；然而無論直
    接或間接證據，其為訴訟上之證明，須於通常一般之人不致
    有所懷疑，而得確信其為真實之程度者，始得據為有罪之認
    定，倘其證明尚未達到此一程度，而有合理之懷疑存在時，
    即無從為有罪之認定；而證人係指在他人之訴訟案件中，陳
    述自己所見所聞具體事實之人，為證據之一種。被害人之陳
    述，有單純到庭陳述意見者（刑事訴訟法第248條之1及同法
    第271條第2項），亦有就與待證事實有重要關係之親身知覺
    、體驗事實為陳述者。最高法院93年臺上字第6578號判例所
    謂：「被害人乃被告以外之人，本質上屬於證人，其陳述被
    害經過，亦應依人證之法定偵查、審判程序具結，方得作為
    證據」，旨在闡述被害人就與待證事實有關之被害經過所親
    自聞見之具體事實為陳述，亦應踐行刑事訴訟法第158條之3
    之規定，使其以證人身分具結，其陳述（證言）始為合法之
    證據資料，係屬證據能力之條件。然被害人之為證人，與通
    常一般第三人之為證人不同。被害人就被害經過所為之陳述
    ，其目的在於使被告受刑事訴追處罰，與被告處於絕對相反
    之立場，其陳述或不免渲染、誇大。是被害人縱立於證人地
    位而為指證、陳述，其供述證據之證明力仍較與被告無利害
    關係之一般證人之陳述為薄弱。從而，被害人就被害經過之
    陳述，除須無瑕疵可指，且須就其他方面調查又與事實相符
    ，亦即仍應調查其他補強證據以擔保其指證、陳述確有相當
    之真實性，而為通常一般人均不致有所懷疑者，始得採為論
    罪科刑之依據，非謂被害人已踐行人證之調查程序，即得恝
    置其他補強證據不論，逕以其指證、陳述作為有罪判決之唯
    一證據之告訴，係以使被告受刑事訴追為目的，是其陳述是
    否與事實相符，仍應調查其他證據以資審認（最高法院52年
    臺上字第1300號、53年臺上字第656號、76年臺上字第4986
    號判例、98年度臺上字第107號及99年度臺上字第3141號判
    決要旨可資參照）。次按因多數妨害性自主案件係於加害人
    與被害人獨處下所發生，故此類案件之案發經過本有其秘密
    不公開之特性，通常僅有被害人之指述為認定加害人犯罪事
    實有無之依據，故被害人指述時之心理狀態須予以澄清，是
    除確認被害人證詞之真實性及憑信性外，尚須綜合判斷加害
    人及被害人於行為時前、後各項主客觀因素，以確認被害人
    陳述是否為真實或有無故意誣陷被告之理由，再輔以其他間
    接事證以佐其證述是否有瑕疵，藉此以釐清案情。
四、公訴意旨認被告涉有上開刑法第222條第1項第2款之對未滿
    14歲之少女強制性交犯行，無非係以：上揭犯罪事實，業據
    被害人A女於警詢、偵查中指訴歷歷，並有案發地點照片20
    張可資佐證，另被告二人經法務部調查局為測謊鑑定，就是
    否與A女發生性行為之問題，皆呈說謊反應為其主要論據。
    訊據被告二人堅詞否認有何公訴意旨所稱對未滿14歲之少女
    強制性交犯行，被告謝宏昂辯稱：其於89至90年間雖係A女
    之鄰居，然A女所指稱遭性侵之時間，其皆不在臺東，雖有
    帶A 女去臺東市之雅虎遊藝場，然從未與A女發生性行為等
    語；被告王俊華則辯稱:89至90年間，確係受僱於A女之叔
    0000-0000D(真實姓名、年籍詳卷)，但其未曾與A女發生性
    行為等語。經查:
五、被告謝宏昂部分
(一)證人A女於警詢時證稱:其自89年起至92年、93年止，先後在
    被告謝宏昂之住處、同市○○路○○道路水溝旁、同市○○
    路雅虎電動遊藝場2樓廁所、某國小廁所內等處遭謝宏昂性
    侵害，其於偵查時就遭性侵地點、行為態樣所陳雖屬一致，
    然就遭性侵時間則改稱係自89年至90年止；復於本院審判時
    則證稱:「(選任辯護人王丕衍律師問:妳是否認識謝宏昂？
    )A女答:認識。(選任辯護人王丕衍律師問:妳是何時開始認
    識謝宏昂？)A女答:很小的時候，是從爸爸、還有一些親戚
    那邊認識的。(選任辯護人王丕衍律師問:妳平常是如何稱呼
    謝宏昂？)A女答:本來是叫叔叔，有時候會叫舅舅。(選任辯
    護人王丕衍律師問:妳說謝宏昂在臺東市○○街10號的住處
    、還有在台東市○○路○○道路的水溝邊、還有在大同路雅
    虎電動遊藝場2樓廁所、某國小的廁所裡面對妳性侵，妳以
    前是這樣講的嗎？)A女答:是。(選任辯護人王丕衍律師問:
    針對在太原路產業道路的水溝邊這個部分，那是怎麼樣的一
    個情形呢？)A女答:我記得那時候是謝宏昂載我、還有一些
    兄弟姐妹去一個電動玩具場所，然後他來就找藉口說要載我
    去哪裡，我那時候是住太原路那裡，然後他就開我爸爸的貨
    車載我去產業道路那邊，也不知道他要幹嘛，後來他有脫我
    的褲子，有叫我要幫他，大概就是這樣。(選任辯護人王丕
    衍律師問:在太原路的產業道路的時候，是在車上做這個事
    情，還是在車子外面做這個事情？)A女答:車子裡面。(選任
    辯護人王丕衍律師問:當時時間是上午還是下午或是晚上？
    )A女答:晚上。(選任辯護人王丕衍律師問:當時只有妳跟謝
    宏昂兩個在車上嗎？)A女答:是。(選任辯護人王丕衍律師問
    : 在常德路10號謝宏昂的家裡那時候，當時的狀況是如何？
    )A 女答:有在客廳、廚房、還有樓上他自己的房間跟他爸爸
    、他媽媽的房間。(選任辯護人王丕衍律師問:當發生這些事
    情的時候，謝宏昂的家裡除了妳跟謝宏昂之外，是不是還有
    其他人在謝宏昂的家裡？)A女答:沒有，可是有一次是在他
    家樓上那邊，然後下來的時候，好像有看到謝宏昂的媽媽，
    然後他媽媽問說『你們在幹嘛？』我就說『沒有』。(選任
    辯護人王丕衍律師問:妳有說過在臺東市○○路雅虎電動遊
    藝場2樓廁所有發生性侵的事情，當時的狀況為何？)A女答:
    謝宏昂騎機車載我過去那邊，然後就問我說『要不要上廁所
    ？』就帶我上樓上，我本來是想要走，可是很緊張，然後他
    就帶我進去廁所，有脫我的褲子對我亂來，後來有聽到一個
    男生在外面，我本來要叫，但是又害怕，然後有人開門，我
    跟謝宏昂都很緊張，後來我就講說因為我要上廁所，我不會
    脫褲子，就騙敲門的那個人，後來我們就走了。(選任辯護
    人王丕衍律師問:謝宏昂帶妳進去男生廁所一間一間裡面的
    其中一間的時候，他有把門上鎖嗎？)A女答:沒有。(選任辯
    護人王丕衍律師問:到大同路雅虎電動遊藝場這一次，除了
    妳跟謝宏昂之外，是不是有跟其他的人一起到這個電動遊藝
    場？)A女答:沒有。(選任辯護人王丕衍律師問:妳說在一間
    不知名字的國小廁所內有發生事情，當時的狀況為何？)A女
    答:沒有印象。(選任辯護人王丕衍律師問:當時發生什麼事
    情妳也不記得了，是如此嗎？)A女答:是。(審判長問:妳不
    願意跟謝宏昂發生性行為之後，為什麼還會多次的跟他單獨
    出去呢？)A女答:他就說要帶我去哪裡，然後又拿錢給我，
    說要買什麼給我這樣」等語(見本院卷第81至90頁)。
(二)稽之證人A女歷次證詞，其固於警詢、偵查及本院審理時對
    於被告謝宏昂如何於前揭時、地對之為強制性交之行為指證
    甚詳，惟細酌A女之證詞，除所陳受性侵害之期間前後不一
    致外，尚有以下不合經驗法則之處:
  1.就於臺東市○○路遭性侵乙節，依A女所指稱遭性侵之地點
    係在產業道路旁其父所有之貨車內，當時謝宏昂並無限制其
    自由，則其遭性侵時顯然可以大聲呼救或下車逃跑，惟其卻
    捨此不為反續留車內，又以車內空間狹小，A女遭性侵時與
    謝宏昂係採面對面之姿勢，要褪去衣物甚為不便，非有A女
    之配合甚難達成性交既遂之情事，且A女就遭性侵後，為何
    仍願意單獨與謝宏昂外出，亦無法提出合理解釋，A女所述
    是否為真，顯然有疑。
  2.關於在被告謝宏昂住處遭性侵部分，A女指述遭性侵次數甚
    多，然其為何仍於事後願意到謝宏昂住處，且其中尚有遭性
    侵時，謝宏昂之母亦在該住處內，A女不僅未大聲求救，反
    於遭性侵後，刻意向謝宏昂之母隱瞞遭性侵情事，此節實有
    違常情。
  3.另就雅虎遊藝場部分，A女所指稱遭性侵之地點係在遊藝場
    之男性公廁內，該公廁往來不特定人眾多，遭性侵隨時可向
    外呼救，且被告謝宏昂不僅不懼怕驚動旁人，甚至未將廁所
    外門鎖上，A女所陳顯然與常人經驗不符；至於某國小內遭
    性侵之部分，A女則於本院審理時皆陳，就其遭性侵之行為
    方式、時間、地點皆已毫無印象，A女所言無從查證，是否
    可採，亦屬有疑。
(三)又A女之父母0000-0000A、0000-0000B於本院審理時皆證稱
    其於90年間即與A女搬離臺東市○○街住處，搬離後即甚少
    與謝宏昂聯絡，謝宏昂亦不知A女搬離後之居處，參諸被告
    謝宏昂自89年6月起至8月底止，因其父謝勝男罹患癌症，而
    長期在臺北陪伴其父化療，繼而於同年9月6日起至12月8日
    止前往高雄受僱於千翔保全股份有限公司，並於同年12月8
    日起至隔年(即90年)7月11日止前往臺北擔任保全，再自90
    年7 月11日起至91年3月7日止前往桃園楊梅亞洲化學工廠擔
    任職員乙節，有勞工保險殘廢診斷書(見本院卷第172頁)、
    醫療財團法人辜公亮基金會和信治癌中心醫院乙種診斷證明
    書(見本院卷第186頁)及謝宏昂之勞工保險被保險人投保資
    料表(見偵卷第85頁)等文件可資佐證，顯見A女所述遭性侵
    期間(即89年至90年)，被告大部分時間皆不在臺東，與A女
    所言並不相吻合，況A女就讀國中期間，仍拜託謝宏昂為其
    翻譯英文(見偵卷第84頁)，與常人遭性侵後多半不願與施性
    侵者聯絡之情形不符。
(四)證人A女於本院審理時另陳:在其就讀國小一年級至二年級，
    居住在臺東市○○街期間，某次遭謝宏昂性侵後，洗澡時因
    其母發現其下體紅腫，即向其母告知遭謝宏昂性侵之情事(
    見本院卷第82頁背面)；復改陳:其來不及告知父母，僅將受
    性侵情事告知其堂妹0000-0000E(真實姓名、年籍詳卷)，其
    堂妹0000-0000E即將A女受性侵之情事轉告0000-0000E之父
    0000-0000D(真實姓名、年籍詳卷)及其母，0000-0000D與其
    妻及其丈母娘即在其等住處廚房內，詢問A女是否有遭性侵
    之情事(見本院卷第97至98頁)，然經本院傳喚A女之母0000-
    0000A、其叔0000-0000D到庭作證，皆稱:從未於A女就讀國
    小一、二年級時聽聞A女遭受性侵害，亦不曾於A女年幼時詢
    問其是否遭性侵等情，又A女之堂妹0000-0000E則於本院證
    稱:其係在就讀國小三年級時(即A女就讀國小四年級)聽A女
    述說曾遭謝宏昂、王俊華於常德路住處睡覺時性侵，不曾聽
    聞A女述說在其他地點遭性侵，當時A女已搬至臺東市○○路
    居住，A女並命其不得向任何人轉述，故其直至A女就讀高中
    向警方報案後，始告知家中長輩等語。綜上所述，A女於本
    院審理時所陳證詞，就遭性侵時間、地點、有無告知家人、
    告知之時間、地點皆有矛盾，是其指稱遭謝宏昂性侵乙節，
    尚難遽信。
六、王俊華部分
(一)證人A女於警詢、偵查及本院審理時皆稱:某日下午其坐於住
    處外面，被告王俊華見其想睡覺，即從後門進入屋內將其抱
    至一樓客廳藤椅上，其有點懼怕而繼續假睡，王俊華隨即將
    手指放入其生殖器，其感覺有些疼痛，王俊華即起身前往廁
    所，俟王俊華從廁所出來後，將其抱至樓上房間脫下雙方所
    著褲子，於地板上將生殖器放入其生殖器內，約莫幾秒鐘，
    旋即離去等語(見本院卷第90頁背面至98頁)。然觀之A女此
    部分所言，雖就被告王俊華對其為強制性交之行為等情證述
    明確，惟參諸以A女之父0000-0000B於偵查時所陳:A女向其
    述說那3人將她帶到不同地方後脫她褲子並撫摸生殖器，但
    並無發生性關係等語(見偵卷第96頁)以觀，就王俊華有無以
    手指或生殖器放入A女生殖器此節即有矛盾，而0000-0000B
    於本院審理時另陳:A女稱遭王俊華性侵前，係在一樓客廳看
    電視(見本院卷第75頁)，與A女於本院所陳係在屋外假寐亦
    有不符；另A女之堂妹0000-0000E於本院另陳:其係在就讀國
    小三年級時(即A女就讀國小四年級)聽A女述說曾遭謝宏昂、
    王俊華於常德路住處睡覺時性侵，然王俊華雖於89至90年間
    受僱於其父即0000-0000D，惟該期間平日上午及下午皆跟隨
    其父在外工作等語(見本院卷第169頁)，可見王俊華於地緣
    上雖可接觸A女，然時間上並非能長期觀察或陪伴A女之人，
    況A女之證詞，尚有以下不合經驗法則之處:
  1.A女原本在屋外，見王俊華將其抱進屋內，其間A女並未掙脫
    且不能合理解釋為何需持續裝睡，迨王俊華以手指放入其生
    殖器後，顯已可知王俊華欲對其性侵，則其見王俊華進入廁
    所，當可儘速離去求救，反捨此不為，仍留於一樓藤椅上繼
    續假寐。
  2.A女復任由王俊華將其抱上二樓房間，並由王俊華為其脫去
    外褲，A女當時仍可睜開雙眼或抵抗，亦未見A女有任何抵抗
    或呼救之行為，而王俊華明知二樓之房間內有床，為何選擇
    在地板而非床上進行性侵，而其間並未有任何干擾或足生中
    斷之情事，然王俊華未及將生殖器放入A女生殖器內抽動甚
    或射精即迅速離去，此亦與常情不符。
(二)綜上所述，A女此部分所陳證詞，就遭王俊華性侵態樣、告
    知家人性侵之時間前後皆有矛盾，且所指遭性侵之情節亦多
    有違背常情之處，是其指稱遭王俊華性侵此節，亦難採信。
七、末按「測謊之理論依據為犯罪嫌疑人說謊必係為逃避法律效
    果，恐為人發現遭受法律制裁，在面對法律後果時即感受到
    外在環境中之危險，因人類的本能而驅使其作出說謊之自衛
    模式，此一本能即生理上自主神經系統迅速釋放能量，致內
    分泌、呼吸、脈膊及血液循環加速，使之有能量應付危機，
    測謊技術即在將受測者回答各項問題時之生理反應變化，使
    用測量儀器以曲線之方式加以記錄，藉曲線所呈現生理反應
    之大小，以受測者回答與案情相關的問題之生理反應與回答
    預設為情緒上中立問題的平靜反應作比較，而判斷受測者有
    無說謊。然人之生理反應受外在影響因素甚多，諸如疾病、
    高度冷靜的自我抑制、激憤的情緒、受測以外其他事件之影
    響等，不止於說謊一項，且與人格特質亦有相當之關連，亦
    不能排除刻意自我控制之可能性，是以縱使今日之測謊技術
    要求對受測者於施測前後均須進行會談，以避免其他因素之
    干擾，惟科學上仍不能證明此等干擾可因此而完全除去之，
    是以生理反應之變化與有無說謊之間，尚不能認為有絕對之
    因果關係；況科學鑑識技術重在『再現性』，亦即一再的檢
    驗而仍可獲得相同之結果，如指紋、血型、去氧核糖核酸之
    比對，毒品、化學物質、物理性質之鑑驗等，均可達到此項
    要求，可在審判上得其確信，至於測謊原則上沒有再現性，
    蓋受測之對象為人，其生理、心理及情緒等狀態在不同的時
    間不可能完全相同，與前開指紋比對或毒品鑑驗之情形有異
    ，加之人類有學習及避險之本能，一再的施測亦足使其因學
    習或環境及過程的熟悉而使其生理反應之變化有所不同，故
    雖測謊技術亦要求以再測法而以兩次以上之紀錄進行研判，
    然與現今其他於審判上公認可得接受之科學鑑識技術相較，
    尚難藉以獲得待證事實之確信，是測謊技術或可作為偵查之
    手段，以排除或指出偵查之方向，然在審判上尚無法作為認
    定有無犯罪事實之基礎。」（最高法院94年台上字第1725號
    判決參照）。本件被告二人雖皆未能於測謊鑑定時通過測試
    ，然參諸被告二人前皆未曾接受測謊測試，為接受測謊舟車
    勞頓、睡眠不足、身心緊張等情(詳參被告二人之測謊對象
    身心狀況調查表，見偵查卷第58、65頁)，尚難僅以被告二
    人未能通過測謊為由，而認被告二人有公訴意旨所述性侵A
    女之事實。
八、綜上所述，本件證人即被害人A女於警詢、偵查及本院審理
    時證述之情節不一，且多有不合常情之處，具有相當瑕疵，
    且公訴意旨所引證據均未達於通常一般之人均不致有所懷疑
    ，而得確信被告犯罪之程度，則被告是否有對被害人施以強
    制性交之行為，容有合理之懷疑存在。此外，復查無其他積
    極事證足以證明被告有何對被害人為強制性交之情事，揆諸
    上揭說明，要屬不能證明其犯罪，本諸「罪證有疑，利歸被
    告」之證據法則，爰為無罪之諭知，以示審慎。
據上論斷，應依刑事訴訟法第301條第1項前段，判決如主文。
本案經檢察官洪政和到庭執行職務。
中    華    民    國    99    年    11    月    9     日
                  刑事第三庭    審判長法  官  范乃中
                                      法  官  李俊彬
                                      法  官  林拔群
以上正本證明與原本無異。
如不服本判決應於收受送達後10日內向本院提出上訴書狀，並應
敘述具體理由；其未敘述上訴理由者，應於上訴期間屆滿後20日
內向本院補提理由書（均須按他造當事人之人數附繕本）。「切
勿逕送上級法院」。告訴人或被害人對於本判決如有不服，請書
具不服之理由狀，請求檢察官上訴者，其上訴期間之計算係以檢
察官收受判決正本之日期為準。
                                      書記官  鄭鈺瓊
中    華    民    國    99    年    11    月    9     日